臺灣士林地方法院民事判決　　　　　　 93年度重訴字第265號
原　　　告　己○○
　　　　　　甲○○
上二人共同
訴訟代理人　沈志成律師
複代理人　　王信仁律師
　　　　　　吳泓峻律師
被　　　告　戊○○
　　　　　　怡盛保全股份有限公司
法定代理人　乙○○
訴訟代理人　鍾志宏律師
　　　　　　丙○○
　　　　　　　　　　　　樓
　　　　　　庚○○
　　　　　　丁○○
上列當事人間損害賠償事件，本院於民國96年3月7日言詞辯論終
結，判決如下：
    主  文
被告應連帶給付原告己○○新台幣玖拾貳萬柒仟佰零肆元，及
其中新台幣玖拾壹萬玖仟玖佰肆拾柒元部分，自民國93年4 月28
日起，其中新台幣柒仟參佰伍拾柒元部分，被告戊○○自民國95
年10月19日起、被告怡盛保全股份有限公司自民國95年6 月29日
起，均至清償日止，按年息百分之五計算之利息。
被告應連帶給付原告甲○○新台幣參拾參萬零柒佰伍拾柒元，及
自民國93年4 月28日起至清償日止，按年息百分之五計算之利息
。
原告其餘之訴駁回。
訴訟費用由被告連帶負擔一百分之十七；原告己○○負擔一百分
之八十，原告甲○○負擔一百分之三。
本判決第一項、第二項於原告己○○、甲○○分別以新台幣拾
壹萬元、新台幣壹拾壹萬元供擔保後，各得假執行；但被告如分
別以新台幣玖拾貳萬柒仟佰零肆元、新台幣參拾參萬零柒佰伍
拾柒元為原告己○○、甲○○各供擔保後，各得免為假執行。
原告其餘假執行之聲請駁回。
    事實及理由
一、本件被告戊○○未於最後言詞辯論期日到場，核無民事訴訟
    法第386 條各款所列情形，該被告部分，爰依原告之聲請，
    由其一造辯論而為判決。
二、原告主張：
  (一)被告戊○○為被告怡盛保全股份有限公司（原名：嘉祥保全
    股份有限公司，下稱怡盛公司）之保全員，於民國（下同）
    92 年10月24日凌晨0時5分許，駕駛被告怡盛公司所有牌照
    3N-1320號自小客車執行巡邏勤務，沿台北市○○○路內側
    車道北往南方向，行經延平北路與南京西路口，欲左轉南京
    西路時，疏於注意未讓直行車先行而逕予左轉，致對向由原
    告己○○所騎乘、後載原告甲○○之牌照BES-685號重型機
    車迴避不及，撞上牌照3N-1320號車右車身後倒地，原告己○○因而受有頭部外傷、右額顴骨、鼻及下巴裂傷、腹部挫
    傷、雙膝、右足背、左大腿及左手擦傷等傷害，原告甲○○
    則受有左側尺骨骨折、門齒2顆及側內齒斷裂等傷害。
  (二)原告因上開車禍受傷，分別受有如下之損害：1.原告己○○
    部分：(1)醫療費用新台幣（下同）7萬5,699元，(2)增加生活
    上所需：看護費23萬8,000元、復健器材等其他費用及交通
    費3萬1,871元，(3)工作損失8萬7,646元，(4)減少勞動能力4,
    06萬3,789元，(5)精神慰撫金300萬元，以上金額扣除已請領
    之強制汽車責任保險金10萬3,272元（含醫療費用63,362元
    、交通費9,910元、看護費3萬元）後，尚得請求738萬6,376
    元。2.原告甲○○部分：(1)醫療費用5,778元，(2)增加生活
    上所需：看護費1萬4,000元、裝設義齒5萬1,000元及交通費
    1,350元，(3)工作損失69,093元，(4)精神慰撫金50萬元，以
    上金額扣除已請領之強制汽車責任保險金4萬9,748元（含醫
    療費用及交通費）後，尚得請求59萬1,473元。爰依民法第
    191條之2、第193條第1項、第195條第1項、第188條第1項、
    第216條等侵權行為規定之法律關係，提起本訴，請求被告
    連帶賠償上開損害。
  (三)並聲明：
  1.原告應連帶給付原告己○○739萬3,733元，及其中7,357元
    部分自擴張聲明狀繕本送達翌日起，其中738萬6,376元自起
    訴狀繕本送達翌日起，均至清償日止，按年息百分之5計算
    之利息。
  2.被告應連帶給付原告甲○○59萬1,473元，及自起訴狀繕本
    送達翌日起至清償日止，按年息百分之5計算之利息。
  3.願供擔保，請准宣告假執行。
三、被告戊○○未於最後言詞辯論期日到場，據其前曾到場時所
    為陳述以：原告己○○勞動能力減損，與事實是否相符有疑
    義，且本件事故發生時原告己○○騎乘機車超速，與有過失
    ，又原告請求之慰撫金過高等語，資為抗辯。並聲明：原告
    之訴駁回。
四、被告怡盛公司則抗辯：
  (一)本件事故發生時原告己○○騎乘機車未行駛於外側慢車道並
    超速，違反道路交通安全規則第99條第1項第2款、第93條規
    定，就損害之發生與有過失，而原告己○○為原告甲○○之
    使用人，依民法第217條第1項規定，應減輕賠償金額。
  (二)關於原告主張之損害金額：1.原告己○○方面：原告己○○
    所提出醫院之醫療單據未記載看診項目，原告己○○應舉證
    與本件車禍有關。又關於憂鬱症部分，與本件車禍無因果關
    係，此部分醫療費用不得請求。而92年11月29日至93年1月
    30日醫療費用6萬3,362元及車資9,910元，已依強制汽車保
    險法領取保險理賠，應予扣除。又原告己○○提出之看護費
    收據，出具人為其親屬，被告否認真正，其是否確有支付有
    疑義。原告住院至92年11月29日，逾此期間以外之之看護費
    請求顯無理由。其他增加生活所需費用部分，除住院使用之
    復健敷墊、除疤凝膠、紙尿褲、棉棒、美容膠外，被告否認
    真正。又計程車收據未載目的地，是否因醫療所生尚有疑問
    。工作損失方面，依原告己○○任職之好樂迪股份有限公司
    （下稱好樂迪公司）回函所載，其事故發生前每月平均實際
    薪即底薪為1萬8,725元，非其所主張之2萬666元，且於92年
    11 月29日出院後，是否仍無法工作亦有疑義。就減少勞動
    能力部分，原告己○○並未提出其智商有下降及經診斷為永
    久殘廢之證明，且其於94年3月1日已恢復工作，所領薪資並
    未低於車禍發生前之平均薪資，足見並未影響其原有勞動能
    力。再原告己○○請求之精神慰撫金亦顯屬過高。另被告已
    先支付原告己○○10萬元，應予扣除。2.原告甲○○方面：
    原告甲○○提出有關看護費之收據，被告否認為真正。另其
    製作假牙5萬1,000元是否全屬必要有疑義，交通費部分亦未
    提出證明文件。又原告甲○○主張無法工作之日數為108 日
    ，然又主張看護日數為7 日，就超過看護日數以外101 日部
    分，其應舉證確實無法工作，且其92年8 、9 月之月薪為1
    萬6,368 元及1 萬5,576 元，非原告請求之1 萬9,459 元。
    再原告甲○○請求之精神慰撫金金額亦屬過高等語。
  (三)並聲明：
  1.原告之訴駁回。
  2.如受不利判決，願供擔保請准免為假執行。
三、經查：
  (一)被告戊○○受雇於被告怡盛公司，於92年10月24日凌晨，駕
    駛公司所有牌照3N-1320號自小客車，執行巡邏勤務，於同
    日凌晨零時5分許，沿臺北市大同區○○○路內側車道北往
    南方向，行駛至延平北路與南京西路口，欲左轉南京西路時
    ，疏未注意轉彎車應讓直行車先行，而逕行左轉，因而與對
    向由原告己○○所騎乘、附載原告甲○○之牌照BES-685號
    機車發生撞擊，並致原告己○○受有頭部外傷、右額顴骨、
    鼻及下巴裂傷、腹部挫傷、雙膝、右足背、左大腿及左手擦
    傷等傷害，原告甲○○則受有左肘鷹嘴突（在尺骨）骨折、
    下唇撕裂傷（含門齒兩顆及側內齒斷裂）、頭部外傷、全身
    多處擦傷等傷害。被告戊○○並因而經本院以93年度交簡字
    第40號刑事簡易判決論以業務過失傷害罪，處有期徒刑6月
    ，並諭知如易科罰金以參佰元折算壹日確定。
  (二)原告己○○因上開車禍受傷，經送臺北市立聯合醫院中興院
    區（下稱中興醫院）急診，於同日即92年10月24日轉送臺北
    市立聯合醫院萬芳院區（下稱萬芳醫院）治療，於該院神經
    外科住院至92年11月29日出院。嗣陸續分別於臺北市立聯合
    醫院松德院區（下稱市立療養院）、財團法人長庚紀念醫院
    （下稱長庚醫院）、萬芳醫院等醫院治療。
  (三)原告甲○○因上開車禍受傷，經送中興醫院急診，施以左肘
    尺骨開放復位及內固定手術，術後以石膏固定左手肘，並住
    院治療至92年10月30日出院。嗣於92年11月3日至同年12月
    29日陸續門診6次，其間於92年12月8日門診追蹤後移除石膏
    。復於93年1月15日，在信華牙科診所裝設義齒，支出費用5
    萬1,000元。
  (四)因上開車禍，原告己○○已領取強制汽車責任保險理賠金10
    萬3,272元（含醫療費用63,362元、交通費9,910元、看護費
    3 萬元），原告甲○○則領取4萬9,748元（含醫療費用及交
    通費）。
    以上事實，有原告分別提出之市立療養院、中興醫院、萬芳
    醫院、信華牙科診所、長庚醫院診斷證明書等影本存卷可稽
    ，並經臺北市立療養院、中興醫院、萬芳醫院、長庚醫院分
    別函覆在卷，且經本院調閱93年度交簡字第40號刑事案件卷
    宗查明屬實，復為兩造所不爭執，堪以認定。
四、得心證之理由：
    按因故意或過失，不法侵害他人之權利者，負損害賠償責任
    ；又汽車、機車或其他非依軌道行駛之動力車輛，在使用中
    加損害於他人者，駕駛人應賠償因此所生之損害；不法侵害
    他人之身體或健康者，對於被害人因此喪失或減少勞動能力
    ，或增加生活上之需要時，應負損害賠償責任；不法侵害他
    人之身體、健康、名譽、自由、信用、隱私、貞操，或不法
    侵害其他人格法益而情節重大者，被害人雖非財產上之損害
    ，亦得請求賠償相當之金額。民法第184 條第1 項前段、第
    192 條之2 前段、第193 條第1 項、第195 條第1 項前段分
    別定有明文。次按，受僱人因執行職務，不法侵害他人之權
    利者，由僱用人與行為人連帶負損害賠償責任。民法第188
    條第1 項前段亦有明文。本件被告戊○○受雇於被告怡盛公
    司，於執行職務時駕車肇事，過失不法侵害原告之身體健康
    ，被告自應連帶負損害賠償責任。就原告請求之賠償金額，
    被告分別以前揭情詞置辯，是本件所應審酌之爭點應在於：
    (一)原告己○○就本件車禍之發生是否與有過失？(二)原告己○○得請求賠償之金額（含醫療費用、增加生活上所需、工作
    損失、減少勞動能力、慰撫金各項）若干？(三)原告甲○○得
    請求賠償之金額（含醫療費用、增加生活上所需、工作損失
    、慰撫金各項）若干？
    茲分別論述如下：
  (一)原告己○○就本件車禍之發生並無過失：
    被告雖抗辯原告己○○騎乘機車未行駛於外側慢車道並超速
    ，違反道路交通安全規則第99條第1項第2款、第93條規定，
    就損害之發生與有過失云云，惟為原告所否認。按道路交通
    安全規則第99條第1 項第2 款係規定：「機器腳踏車行駛之
    車道，應依標誌或標線之規定行駛；無標誌或標線者，依下
    列規定行駛：2 、在已劃分快慢車道之道路，雙向道路得在
    最外側快車道及慢車道行駛；單行道道路得在慢車道及與慢
    車道相鄰之快車道行駛。」，同規則第93條第1 項第1 款則
    明文：「行車速度，依速限標誌或標線之規定，無速限標誌
    或標線者，應依下列規定：1 、行車時速不得超過50公里。
    但在未劃設車道線、行車分向線或分向限制線之道路，或設
    有快慢車道分隔線之慢車道，時速不得超過40公里。」。經
    查，機車係屬道路交通安全規則所指之汽車，並非慢車，此
    觀諸該條例第2 條有關名詞釋義之規定及第6 條有關慢車種
    類之規定即得明暸，應先究明。而本件車禍肇事路段係雙向
    劃設行車分向線及車道線之道路，原告己○○所騎乘之道路
    部分，僅有車道線區分內、外側車道，並無設置慢車道劃分
    快慢車道之情形，有附於本院93年度交簡字第40號刑事案卷
    之臺北市○○○○○道路交通事故現場圖可參，業經本院調
    閱上開刑事案卷予以查明。是於上開路段，機車行駛之車道
    ，並無上揭規則第99條第1 項第2 款規定之限制，且行車速
    限應為時速50公里。準此，原告己○○自無所謂未行駛於外
    側慢車道之違規情事。至於原告己○○騎乘機車之速度，以
    其現場遺留之煞車痕跡7. 5公尺常參考交通部所頒佈之煞車
    距離、行車速度及道路摩擦係數對照表所示，原告己○○之
    時速應介於35至40公里之間，亦難認其有超速駕駛之違規。
    本件車禍係因被告戊○○轉彎車未讓直行車先行之過失所致
    ，原告己○○並無過失情事甚明，參酌臺北市車輛行車事故
    鑑定委員會鑑定意見亦同此見解，並有原告所提出該臺北市
    車輛行車事故鑑定委員會93年1 月6 日北鑑審字第
    09230412100 號函附之鑑定意見書影本存卷可佐。被告此部
    分抗辯，自不足憑採。
  (二)原告己○○得請求賠償之金額共計92萬7,304元：
  1.得請求醫療費用之損害計7萬5,699元：
    原告己○○主張其支出醫療費用7萬5,699元乙情，業據其提
    出提出萬芳醫院、中興醫院、市立療養院、長庚醫院之醫療
    費用收據、萬芳醫院復建科治療出席卡等為證。被告雖抗辯
    其中因憂鬱症部分（即95年5月26日至5月29日萬芳醫院治療
    支出共2,477元）與本件車禍無因果關係云云，惟此部分確
    係因本件車禍傷害所致，具有相當因果關係之情，已經萬芳
    醫院95年8月8日萬院醫病字第0950005016號函覆在卷，足認
    此部分醫療費用確係本件車禍傷害所支出，自得請求，被告
    此部分抗辯，尚無足取。至其餘醫療費用部分，經核醫療單
    據所載日期、科別、費用項目，亦均堪認與本件車禍傷害之
    治療或復建相關，自屬治療上必要之支出。準此，原告己○○因本件車禍支出必要醫療費用共計7萬5,699元乙情，堪信
    屬實，其此部請求，自應准許。
  2.得請求包含看護費用、復建器材、交通費等增加生活上需要
    費用之損害共16萬7,231元：
  看護費用之損害計13萬8,000元：
    原告己○○主張其受有119天看護費用損害乙情，亦據其提
    出看護費用收據影本乙份為憑，被告抗辯出具人為親屬云云
    。惟按親屬間之看護亦有付出勞力，非不能以金錢評價，此
    種基於身分關係之恩惠，不能加惠於加害人，應比照一般看
    護情形，認被害人受有相當看護費之損害（最高法院92年度
    台上字431號判決參照）。倘受害人確有看護之必要，縱由
    親屬任之，亦得請求相當看護費用之損害賠償。是此部分所
    應審酌者，乃看護必要期間之問題。經核，原告己○○於92
    年10月24日受傷後，經送中興醫院急診，同日轉送萬芳醫院
    住院治療至92年11月29日始出院，以其前述病情而言，住院
    期間顯自有受看護之必要甚明。而關於其出院後看護或休養
    之問題，經詢以萬芳醫院，該院以94年10月31日萬院醫病字
    第0940005086號函覆其出院時，四肢活動正常，昏迷指數15
    ，有精神上障礙，至少出院後要休息3個月等情在卷。再參
    酌市立療養院94年9月22日北市醫松字第09432908500號函覆
    ：「病患己○○…於民國93年1月間開始於本院門診接受藥
    物及心理治療…依該病患之病情，並無需要他人照料生活起
    居。…」等語。應認原告己○○自93年1月起已無支出看護
    費之必要。是則原告己○○得請求看護費用之期間，應自92
    年10月24日起至92年12月31日止，共計69日。而每日看護費
    用金額，依原告己○○所提出上開看護費用收據之標準，為
    每日2,000元，參酌國防大學醫學院三軍總醫院合約公司之
    看護費用標準，全日班亦為每日2,000元，有本院94年度訴
    字第71號損害賠償事件卷附該院94年7 月7 日集逵字第0940
    013104號函可參，為本院職務上已知，堪認每日2,000 元為
    合理相當之計算標準。準此，原告己○○得請求上開69日相
    當看護費用之損害共計應為13萬8,000 元（69x2,000=13,80
    00元）。
  復建器材、藥品等費用之損害計1萬891元：
    原告己○○主張其因受傷治療必要，支出復健器材、藥品、
    口罩、復健用敷墊、醫療器材、除疤凝膠、美容膠帶、紙尿
    褲、棉棒、溼紙巾等費用計1 萬3,531 元乙情，亦據提出收
    據、統一發票等影本共14紙為憑。除其中中藥2,640 元部分
    ，未記載病名及治療項目，無從認定與本件傷害有關及確有
    必要性，無法准許外，其餘部分共計1 萬891 元，以支出日
    期均於住院期間及上開萬芳醫院函覆合理休養期間之內，並
    參酌並參酌上開萬芳醫院復函並敘明原告己○○住院期間曾
    使用復健敷墊、除疤凝膠等等用品，堪認均屬必要之支出，
    自得請求被告賠償。
  交通費之損害計1萬8,340元：
    原告己○○主張因本件車禍受傷治療必要，而支出交通費計
    1萬8,340元部分，亦據其提出收據影本53紙為證。被告雖抗
    辯收據未載目的地，是否醫療所生尚有疑問云云。惟將原告
    己○○所提出各醫院之醫療費用單據、上開計程車費收據（
    部分有日期，部分未載日期），及其醫療費用及車資計算表
    之明細，相互比對結果，相同醫院之車費金額相仿，且以原
    告己○○住所與各醫院距離觀之，金額亦屬相當之情形而言
    ，堪認上開交通費用之支出應屬必要無訛，確為本件車禍受
    傷所致增加生活上需要費用之損害。
  3.得請求之工作損失計8萬7,646元：
    原告己○○復主張自受傷當日起，至93年2月29日，共129日
    無法工作，受有工作損失8萬7,646元等情，被告則爭執其92
    年11月29日出院後應非無法工作云云。經核，參酌前述萬芳
    醫院函覆原告己○○出院後合理修養期間應為3個月，即至
    93年2月29日止，及原告己○○係於93年3月1日返回原任職
    之好樂迪公司工作之事實，有好樂迪公司94年9 月21日94迪
    人字第01009號函存卷足佐，堪認原告己○○主張受傷後迄
    93年2月29日，共129日無法工作，受有工作損失乙節，應屬
    合理。至於工作損失之計算標準，被告雖抗辯應以底薪1萬
    8,725元計算云云。惟薪資收入之金額，應以經常性之所得
    為計算標準，是以固定、經常性之津貼、獎金均應包含在內
    ，被告主張以底薪為計算標準，要非可採。而原告己○○主
    張其受傷前2個月之平均月薪為2萬666元乙節，有其所提出
    好樂迪公司錦州分公司92年8月、9月之員工薪資明細表影本
    可參，其主張以此為計算標準，自屬合理，堪以憑採。準此
    ，原告己○○以此標準計算，請求開上開期間工作損失8萬
    7,646元，自屬有據。
  5.不得請求減少勞動能力之損害：
    至於原告己○○主張其受有減少勞動能力之損害406萬3,789
    元部分，則為被告所否認。經核，原告己○○係主張其因本
    件車禍昏迷，並產生車禍後腦傷症候群，致語言、非語言、
    整體智商及認知表現因腦傷下降，語文次序記憶有明顯缺損
    ，依勞工保險條例第53條附表及勞工保險殘廢給付標準表應
    屬第7級殘廢，另顏面部遺存5公分以上不規則線狀痕，屬第
    10級殘廢，再依同上條例第55條第3款規定，其同時符合第
    14級至第1級兩項目，按最高殘廢等級再升1級，故應為第6
    級殘廢，其勞動能力減少比例應為百分之76.90云云。然查
    ，就原告己○○之治療回復狀況，是否符合前述勞工保險條
    例第7級、第10級之殘廢標準，上揭萬芳醫院94年10月31日
    萬院醫病字第0940005086號函回覆：無法認定等語；另市立
    療養院94年9 月22日北市醫松字第09432908500 號函則回覆
    ：未符合勞保給付標準表第7 級殘廢等語，而該院95年3 月
    21 日 北市醫精字第09531415100 號函再覆稱：以目前臨床
    資料，無法判斷等語。至於長庚醫院則以95年5 月10日（95
    ）長庚院法字第0296號函則回覆：「…手腳、大腦雖仍正常
    ，勞動能力如同常人，惟因左顏面痲痹其面容外觀會有改變
    。」等文，分別有上開函文存卷足參。由上所述，自不足認
    定原告己○○確符合其所主張之殘廢標準，而其以此為據所
    主張之勞動能力減損比例，自亦難逕予憑採。復參酌原告己○○於93年3 月1 日即已返回好樂迪公司工作，當月實領薪
    資金額為20,669元，與上述受傷時之薪資相當，亦有好樂迪
    公司94年10月5 日94迪人字第01011 號回函在卷可稽，自不
    足認定原告己○○確有勞動能力永久減損之事實。此外，原
    告己○○又未能舉出其他確切之證據以明，其主張勞動能力
    永久減損乙節，自難以憑採。
  6.得請求精神慰撫金80萬元：
    查，原告己○○因本件車禍受有上開嚴重之傷害，經歷2個
    月以上之住院及長期間之治療、復健，並影響其顏面外觀，
    且尚須繼續長期醫療，肉體及精神上，顯然受有難以言喻甚
    大之痛苦。而原告現年僅24歲，原從事視聽育樂公司服務人
    員性質之工作，月入約2萬元。而被告戊○○則受雇於被告
    怡盛公司從事保全員之工作，資力非甚佳。被告怡盛公司則
    係有相當組織規模之專業保全公司，資本額達8,000萬元，
    具有相當之資力等情。本院綜酌實際情況、兩造身分、地位
    、經濟狀況等一切情狀，認原告請求慰撫金300萬元，核屬
    過高，應均予酌減為80萬元，較屬相當。
  7.綜上所述，原告己○○之損害金額共計113萬576元（75,699
    +167,231+18,340+87,646+800,000=1,130,576）。扣除其已
    請領之汽車強制責任保險理賠金10萬3,272元，及被告已賠
    償之10萬元後，本件原告己○○得求被告連帶賠償之金額共
    計應為92萬7,304元（1,130,576-103,272-100,000=927,304
    ）。
  (三)原告甲○○得請求損害之金額共計33萬757元：
  1.得請求醫療費之損害計5,778元：
    原告甲○○主張其支出醫療費用5,778元乙情，業據其提出
    中興醫院醫療費用收據影本為證，經核單據所載日期、科別
    、費用項目，均與本件車禍傷害之治療相關，足認均為治療
    上必要之支出。原告甲○○此部分主張，自堪信實，其此部
    請求，應予准許。
  2.得請求包含看護費用、裝置義齒費、交通費等增加生活上需
    要費用之損害共6萬6,350元：
  看護費用之損害計1萬4,000元：
    原告甲○○主張其住院7 日期間，支出看護費共1 萬4,000
    元乙節，亦提出收據影本1 份為憑，被告雖亦否認該收據之
    真正。惟同上所述，親屬間之看護，亦應認被害人受有相當
    於看護費用之損害，而得請求賠償。而原告甲○○因上開車
    禍受有骨折等傷害，經送中興醫院急診，施以骨折固定手術
    ，住院治療至92年10月30日出院等情，業如前述，以其所受
    骨折傷害及治療情形，其住院7 日期間，顯然有受看護之必
    要，殆無疑義。以同上看護費每日2,000 元之標準，原告甲○○請求上開7 日看護費用之損害共計1 萬4,000 元，亦屬
    有據。
  裝置義齒費用之損害計5 萬1,000 元：
    原告甲○○因本件車禍受傷，致門齒兩顆及側門齒斷裂，因
    裝置義齒支出費用5 萬1,000 元乙情，亦據原告甲○○提出
    信華牙科診所診斷證明書及收據為憑，被告亦不爭執原告甲○○有支出此部分費用之事實。被告雖另爭執義齒費用5萬
    1,000 元之必要性，惟查，依卷附信華牙科診所出具之診斷
    證明書所載，原告甲○○係上顎右正中門牙及右側門牙因外
    力完全喪失，上顎左正中門牙因外力而斷裂，及上顎右犬齒
    因外力而造成裂痕使患者不適及骨髓炎。經該所施以上顎右
    犬齒根管治療，上顎右犬齒及上顎左正中門牙製作柱心以加
    強斷裂後之結構，並製作由上顎右犬齒至上顎左正中門牙之
    固定假牙，以期恢復咬合功能及外觀（共4 顆）等處置。以
    原告甲○○類同上顎牙齒斷裂傷害4 顆之傷勢而言，曾經本
    院91年度訴字第1064號損害賠償事件，囑託臺北市牙醫師公
    會就該種病況適合之醫療方式及費用予以鑑定結果，該會認
    為適合之治療方式可為活動假牙、固定假牙、人工植牙3 種
    ，活動假牙方式優點係不需磨牙、容易清潔、製作簡便、療
    程較短、對患者傷害性少，缺點為有異物感、金屬鉤不美觀
    ，使用期限略短，大約3 至5 年左右，費用方面傳統金屬架
    活動假牙約3 至5 萬元，彈性軟床活動假牙則約4 至8 萬元
    ；固定假牙方式之優點為美觀、舒適、沒有異物感，缺點係
    支柱牙要磨2 至4 顆，磨掉約1.5 mm琺瑯質有2 次齲齒的可
    能，費用依材質等級約3 至15萬元；人工植牙方式則屬於比
    較侵入性之治療，是手術，並非每種病例都適合，優點係不
    須磨牙、不傷支柱的琺瑯質，牙套與人工牙根可做的很精密
    ，是比較先進的牙根膺復，可保持骨頭豐隆度，缺點係療程
    長，部份骨頭會被磨掉，前牙種的位置比較困難，甚有些要
    做骨頭移植，費用則介於24萬至48萬不等。有附於上開事件
    卷內臺北市牙醫師公會91年8 月20日（91）北市牙醫埔字第
    231 號函可參，亦為本院職務上已知之情。本院綜酌上開治
    療方式之優缺點、普及性及費用等因素，認依一般社會通常
    之標準，認原告甲○○採取裝置義齒即固定假牙之醫療方式
    ，乃適當、必要之方法。且原告甲○○所支出費用5 萬
    1,000 元，亦低於上開中等費用之標準（以3 至15萬元，平
    均之中等費用為9 萬元），自屬適當。原告甲○○此部分費
    用之支出，顯屬必要費用，應予准許。交通費之損害計
    1,350 元：
    原告甲○○主張其因本件車禍受傷就醫所支出交通費計1,35
    0元乙節，亦據其提出收據影本9紙為證。經查，依原告甲○○之醫療單據所示就診日期、次數，比對上開計程車費收據
    ，再依原告甲○○住所與醫院距離觀之，金額核屬相當，堪
    認上開交通費用之支出確屬必要無訛，自屬本件車禍受傷所
    致增加生活上需要費用之損害。被告抗辯原告甲○○未提出
    收據云云，要非可採。
  3.得請求之工作損失計5萬8,377元：
    原告甲○○復主張因本件傷害，致其108日無法工作，受有
    工作損失6萬9,093元等語，被告則爭執超過看護7日以外101
    日部分是否確實無法工作云云。經核，原告甲○○因本件車
    禍受傷，受有左肘尺骨折等傷勢，經中興醫院施以手術後，
    並以石膏固定左手肘，住院治療至92年10月30日出院，於92
    年12月8 日始移除石膏，其間顯然無法工作甚明。而就其移
    除石膏後回復情形，經詢以為其治療之中興醫院，該院94年
    9 月22日北市醫興字第09432723600 號函覆以：「…於92年
    12月8 日門診追蹤治療後移除石膏。因肘關節已固定6 週，
    必然會有關節僵硬情形，因此自移除石膏之日開始其復健療
    程，病人復建情形良好。於93年2 月16日門診追蹤時已大致
    恢復左肘功能，離手術日期大約參個月，開始可以舉輕微重
    物及從事需使用手肘關節的工作。」等語在卷。堪認原告甲○○因上開傷勢致無法工作之合理修養期間應以3 個月為是
    。至於工作損失之計算標準，同上所述，亦應以經常性之月
    薪所得為計算標準。而原告甲○○主張其受傷前2 個月之平
    均月薪為19,459元乙情，亦有其所提出好樂迪公司錦州分公
    司92年8 月、9 月之員工薪資明細表影本可參，其主張以此
    為計算標準，亦堪憑採。則以此標準計算，原告甲○○請求
    上開3 個月期間之工作損失，計5 萬8,377 元部分，即屬有
    據。逾此範圍工作損失之請求，即難准許。
  4.得請求精神慰撫金25萬元：
    查原告甲○○因本件車禍受有上開肢體傷害，經歷住院、復
    健，並須裝置義齒，肉體、精神亦均受有相當之痛苦。而原
    告甲○○現年24歲，亦從事視聽育樂公司服務人員之工作。
    被告戊○○及怡盛公司之資力則如前所述等情，本院綜酌實
    際情況、兩造身分、地位、經濟狀況等一切情狀，認原告請
    求慰撫金50萬元，核屬過高，應予酌減為25萬元，較屬相當
    。
  5.綜上所述，原告甲○○之損害金額共計38萬505元（5,778+
    66,350+58,377+25,000=38,0505）。扣除其已請領之汽車強
    制責任保險理賠金4萬9,748元後，其得求被告連帶賠償之金
    額共計應為33萬757元（38,0505-49,748=33,0757）。
五、從而，原告分別本於侵權行為之法律關係，請求：(一)被告連
    帶給付原告己○○92萬7,304元，及其中91萬9,947元部分，
    自起訴狀繕本送達翌日起即93年4月28日起，其中7,357元部
    分，自擴張狀繕本送達翌日即被告戊○○自95年10月19日起
    、被告怡盛公司自95年6月29日起，均至清償日止，按年息
    百分之5計算之利息。(二)被告應連帶給付原告甲○○33萬757
    元，及自起訴狀繕本送達翌日即93年4月28日起至清償日止
    ，按年息百分之5計算之利息為有理由，應予准許。逾此範
    圍之請求，則無理由，應予駁回。
六、原告及被告怡盛公司分別陳明願供擔保，聲請宣告假執行或
    免為假執行，經核，就原告勝訴部分，核無不合，爰就被告
    戊○○部分併依職權，分別酌定相當之擔保金額宣告之。至
    原告其餘假執行之聲請，因訴之駁回而失所附麗，不予准許
    。
七、本件判決基礎已臻明確，兩造其餘攻擊防禦方法及訴訟資料
    經本院審酌後，核與判決不生影響，無一一論述之必要，併
    予敘明。
八、據上論結，本件原告之訴為一部有理由，一部無理由，依民
    事訴訟法第79條、第85條第1 項、第390 條第2 項、第392
    條第2項判決如主文。
中　　華　　民　　國　　96　　年　　3 　　月　　28　　日
                  民事第二庭  法  官  施月燿
以上正本證明與原本無異。
如對本判決上訴須於判決送達後20日內向本院提出上訴狀。
中　　華　　民　　國　　96　　年　　4 　　月　　4 　　日
                              書記官  韓金發
